【裁判字號】    97,交抗,339
【裁判日期】    970414
【裁判案由】    違反道路交通管理處罰條例
【裁判全文】
臺灣高等法院交通事件裁定             97年度交抗字第339號
抗  告  人
即受處分人  甲○○
上列抗告人因違反道路交通管理處罰條例案件，不服臺灣台北地
方法院96年度交聲字第1735號，中華民國97年1月31日所為裁定
，提起抗告，本院裁定如下：
    主  文
抗告駁回。
    理  由
一、原裁定意旨略以：受處分人甲○○所有J98-376號重型機車
    ，經警逕行舉發於民國（下同）96年8月29日17時30分許，
    在台北市○○○路○段與敦化北路口，有機車行駛禁行車道
    ，及違反處罰條例之行為，拒絕停車接受稽查而逃逸之違規
    等情，業據證人即舉發員警楊志強於原審到庭證述當天執行
    交通違規稽查情形，且有違規車輛行駛路線相片2紙在卷足
    憑。受處分人雖辯稱當天並未駕車行經前開違規路段，亦未
    將機車借給他人使用云云，惟其並未提出任何證據足證此節
    ，至其提出車號2752-HH號車輛於當天之之修車估價單，主
    張違規當日15至17時，其係在民族東路480號修車廠修車，
    然該估價單並未記載修車之確實起迄時間，能否資以證明受
    處分人之行蹤，亦屬有疑。又受處分人所有之前開機車確有
    前述違規，而受處分人並未指明其他應歸責對象時，依法即
    應以所有人即受處分人甲○○為處罰對象。原審因認原處分
    機關分別裁處受處分人罰鍰新台幣（下同）600元、3000元
    ，均屬於法有據，本件聲明異議為無理由，應予駁回等語。
二、抗告意旨略以：抗告人並未去過該違規路段，而舉發員警當
    時係位於民權東路3段中間分隔島執行勤務，如何能於大量
    車潮中確定距離90公尺外之違規機車車號確為J98-376號?是
    否有可能因警員忙於指揮交通致看錯車牌號碼? 又依道路交
    通管理處罰條例第7條之2第6款規定，應具科學儀器取得證
    據資料使得逕行舉發機車所有人，本件除員警可能出於誤判
    之主觀陳述外，並無照片可資佐證，依行政程序法即不得轉
    為對當事人不利之處罰。爰依法提起抗告，並請求傳訊修車
    廠老闆娘作證，證明抗告人當時確實於修車廠內云云。
三、按機器腳踏車，不在規定車道行駛，處新台幣600元以上180
    0元以下罰鍰；又汽車駕駛人，駕駛汽車有違反本條例之行
    為，經交通勤務警察或依法令執行交通稽查任務人員制止時
    ，不聽制止或拒絕停車接受稽查而逃逸者，除按各該條規定
    處罰外，處新台幣3000元以上6000元以下罰鍰，道路交通管
    理處罰條例第45條第13款、第60條第1項，分別定有明文。
    次按同條例第7條之2第1項第4款規定：汽車駕駛人之行為有
    不服從指揮稽查而逃逸，當場不能或不宜攔截製單舉發者，
    得逕行舉發；第4項規定：第1項逕行舉發，應記明車輛牌照
    號碼、車型等可資辨明之資料，以「汽車所有人」為被通知
    人製單舉發。再同條例第85條第1項規定：道路交通管理處
    罰條例之處罰，受舉發違反道路交通管理事件之受處罰人，
    認為受舉發之違規行為應歸責他人者，應於舉發違反道路交
    通管理事件通知單應到案日期前，檢附相關證據及應歸責人
    相關證明文件，向處罰機關告知應歸責人，處罰機關應即另
    行通知應歸責人到案依法處理，逾期未依規定辦理者，仍依
    本條例各該違反條款規定處罰。
四、經查：
  (一)抗告人雖辯稱：本件未經以科學儀器照相採證，員警舉發有
    誤云云。然按警察取締交通違規事件，其以科學儀器照相採
    證者，固然足以據為交通違規事實之證明，惟就囿於當場舉
    發而未以科學儀器照相採證，甚或礙於手動照相而未能即時
    拍攝違規情節，立法者亦未明文限制或排除「舉發警員目睹
    、耳聞」之證據能力，或其證述內容對於違規事實之證明力
    ，則取締員警就交通違規事實之親身經歷見聞，當亦足可恃
    為此類交通事件違規事實之證據，而要非所有交通違規事件
    倘未經科學儀器照相採證即一概不能恃以認定。本件既經證
    人即舉發之警員楊志強於執勤時依法舉發，並於原審具結明
    確，就違規情形清楚描述，雖其無法及時拍攝違規採證照片
    ，惟員警為執行交通勤務之公務員，其觀察程度自較一般人
    更為專注，自能憑感官及經驗判斷是否違規，再參以舉發員
    警與抗告人並無嫌隙，並無甘冒觸犯偽證之罪責，故意構詞
    誣陷受處分人之必要，則其所證內容，當足供法院憑以判斷
    、認定違規事實之存在，法院自無從僅以此類交通違規舉發
    「未經以科學儀器照相採證」等情詞，即在舉發員警到庭所
    證情節核無矛盾、齟齬暨違背經驗、論理法則之情況下，率
    將舉發員警之親身見聞排除於此類證據之外。再者，警察執
    行勤務事項繁瑣，且違規情形一過即逝，並非長期存在，礙
    於違規事件稍縱即逝之特性，或因慮及員警執勤時之人身安
    全考量，致員警無從及時拍攝違規內容，此並非法院所應苛
    責，尤不容行為人反據此為推諉卸責之詞。查本件抗告人違
    規行駛禁行車道，係屬動態行為，事出突然，苛求舉發員警
    須拍照存證，為不可能之事，且該等違規事實由人之感官即
    可充分判定，非必以科學儀器始能偵測得知，是本件雖無採
    證照片，然既經舉發員警到庭具結作證，本院自得以證人可
    信之證詞據為認定違規事實。況交通警察掣單舉發違反道路
    交通管理處罰條例所列之違規事實，本質上為行政處分，係
    公務員基於職務上權力，依法就特定具體事件所為具公法上
    效果之單方面行政行為，基於公務員為公法上行為具有公信
    力之原則，該行政行為當可被推定為真正，其據以依法處分
    之事實認定亦為正確無誤，法院若查無證據足資證明員警捏
    造事實違法取締之情事，則執勤警員本其維護交通秩序、安
    全職責所為之舉發事實，自應受到合法、正確之推定，其證
    言又查無顯著瑕疵或與事實不符之處，應值採信。
  (二)至抗告人請求傳訊修車廠老闆娘作證，主張其於舉發通知單
    所載違規之時間並未行經違規路段云云，然觀諸抗告人於原
    審所提出之修車估價單，該憑單號碼所載日期固為96年8 月
    29日，但未記載確實起迄時間，業如前述，且依抗告人於原
    審到庭所述: 「我修車時間是從15時到17時左右，修車完我
    離開民族東路480號修車廠.... 我提出的證據就是估價單，
    上面有記載修車的時間是8月29日，修車廠的人可以證明我
    到17時的行蹤，至於17時至17時30分許以後，我的行蹤沒有
    辦法證明。」等語，縱其所言非虛，亦僅能證明其於當日17
    時之前係在修車廠，至於17時以後之行蹤則無法證明，而
    本件違規時間係8月29日17時30分許，此有前開舉發通知單
    在卷可按，是傳訊修車廠老闆娘亦無法證明抗告人當日17
    時離開修車廠以後之行蹤，尚不足據此為抗告人所有之前開
    機車未於前揭時、地違規之有利認定，自無傳訊之必要，併
    此敘明。
  (三)綜上所述，抗告人所有之J98-376號重型機車，確有機車行
    駛禁行車道，以及違反處罰條例之行為，拒絕停車接受稽查
    而逃逸之違規，洵堪認定。原處分機關依道路交通管理處罰
    條例第45條第13款、第60條第1項之規定，分別裁處抗告人
    600元、3000元之罰鍰，於法尚無不合。原裁定認抗告人確
    有前揭違規行為，因而駁回抗告人於原審異議之聲明，其認
    事用法，並無違誤。抗告人仍執前詞置辯，指摘原裁定不當
    ，並無理由，應予駁回。
據上論斷，應依道路交通案件處理辦法第26條、刑事訴訟法第
412條，裁定如主文。
中    華    民    國    97    年    4     月    14    日
                刑事第十六庭審判長法  官  溫耀源
                                  法  官  許增男
                                  法  官  王敏慧
以上正本證明與原本無異。
不得再抗告。
                                  書記官  丁淑蘭
中    華    民    國    97    年    4     月    14    日


司法院資訊處製作；財團法人民間司法改革基金會備份。
